【裁判字號】    97,交聲,267
【裁判日期】    971217
【裁判案由】    違反道路交通管理處罰條例聲明異議
【裁判全文】
臺灣新竹地方法院交通事件裁定         97年度交聲字第267號
原處分機關  交通部公路總局新竹區監理所新竹市監理站
異  議  人  甲○○
即受處分人
上列異議人即受處分人因違反道路交通管理處罰條例案件，對於
交通部公路總局新竹區監理所新竹市監理站民國97年7 月23日竹
監新四字第裁51-V00000000號違反道路交通管理事件裁決處分聲
明異議，本院裁定如下：
    主  文
異議駁回。
    理  由
一、按受處分人，不服主管機關所為之處分，得於接到裁決書之
    翌日起20日內，向管轄地方法院聲明異議；又交通法庭認為
    聲明異議無理由者，應以裁定駁回之，道路交通管理處罰條
    例第87條第1 項、道路交通案件處理辦法第19條分別定有明
    文。
二、次按行車管制號誌之圓形紅燈，係車輛面對圓形紅燈表示禁
    止通行，不得超越停止線或進入路口，此為道路交通標誌標
    線號誌設置規則第206 條第5 款定有明文。又汽車駕駛人，
    行經有燈光號誌管制之交岔路口闖紅燈者，處新臺幣1,800
    以上5,400 元以下罰鍰；汽車駕駛人有同條例第53條情形者
    ，除依原條款處罰鍰外，並予記違規點數3 點，此分別為道
    路交通管理處罰條例第53條第1 項及第63條第1 項第3 款定
    有明文。
三、本件原處分機關交通部公路總局新竹區監理所新竹市監理站
    ，以異議人即受處分人甲○○駕駛車牌號碼ZH－2716號自用
    小客車，於民國97年2 月5 日上午11時許，行經屏東縣臺一
    線成功路口時，因行經有燈光號誌管制之交岔路口闖紅燈，
    經屏東縣警察局枋寮分局內獅派出所（下稱內獅派出所）員
    警乙○○當場攔停舉發，並填製屏警交字第V00000000 號舉
    發違反道路交通管理事件通知單（下稱舉發單）。嗣異議人
    於上開舉發單所載應到案日期（97年2 月21日）前提出陳述
    ，經原處分機關函請原舉發單位調查結果，仍認其有前揭違
    規行為，乃由原處分機關依道路交通管理處罰條例第53條第
    1 項規定，於97年7 月23日裁處異議人罰鍰新台幣（下同）
    2,700 元，並記違規點數3 點。
三、聲明異議意旨略以：異議人於上開時間駕駛車號ZH－2716號
    自用小客車，行經屏東縣臺一線成功路口時，因太陽日正當
    中讓亮度微弱，且該路燈號無倒數讀秒器設置，異議人無從
    判斷是否有足夠時間通過該路口，異議人通過該路口時所見
    之燈號極可能為綠燈將滅最後1 秒，即將閃黃燈約3 至5 秒
    ，當時車速約30至40公里，該路口寬約2 至3 公尺，異議人
    判斷應可通過該路口，當時警方雖錄影存證，惟員警並未提
    醒可當場檢閱，舉發員警亦有目視狀況下誤判之可能性，爰
    聲請撤銷原處分等語。
四、經查：
（一）本件異議人駕駛車牌號碼ZH－2716號自用小客車，於民國
      97年2 月5 日上午11時許，行經屏東縣臺一線成功路口時
      ，有駕車行經有燈光號誌管制之交岔路口闖紅燈之行為等
      情，業據證人即當場舉發之員警乙○○於本院調查時到庭
      具結後證稱：「臺一線國道是4 線道，我們的盤查現場是
      在南下車道約臺一線成功路口紅綠燈口南下60公尺設置交
      通盤查點，我們在2 月5 日10到12點是交通稽查勤務，我
      們在那裡擺設錄影機，兩個人一起執勤，約在11點時發現
      異議人的車子闖紅燈，我們通常會取締闖紅燈的標準是紅
      燈亮才進入路口的車子，本件異議人是紅燈亮了之後他才
      進入臺一線的成功路口，我們在攔查點吹哨子把異議人攔
      下來，並告知他已經闖紅燈了。」等語明確，並有前開屏
      東縣警察局屏警交字第V00000000 號舉發單及交通部公路
      總局新竹區監理所新竹市監理站竹監新四字第裁51-V0000
      0000號違反道路交通管理事件裁決書各1 份在卷足按。
（二）異議人雖辯稱：該路口係2 至3 公尺，且當時是綠燈將滅
      要閃黃燈，係閃黃燈時通過云云，惟證人證稱並不會在駕
      駛人搶黃燈之情形開立舉發單，而異議人係在紅燈亮起後
      方進入屏東縣臺一線成功路口，觀諸證人乙○○與異議人
      素不相識，自更不可能有任何夙怨，故證人自斷無可能甘
      冒偽證重罪而刻意誣陷或故為不利於異議人之證述。據此
      ，足徵證人上開所為證述應確係屬實，堪足採信。且上開
      路口之距離，經內獅派出所員警實地丈量結果，為24.10
      公尺，有丈量照片兩幀（參本院卷第26頁第2 幀及第27頁
      照片）、現場位置圖1 份（參本院卷第27頁）附卷可佐，
      而非異議人所稱之2 、3 公尺。至異議人所主張違規時間
      日正當中，致交通號誌亮度微弱，且該路燈號無倒數讀秒
      器設置，異議人無從判斷是否有足夠時間通過該路口乙節
      ，經本院核對內獅派出所員警於97年10月18日上午11時所
      拍攝之違規地點照片，拍攝時間同為上午11時，且亦係日
      照光線明亮之情形下，於位於違規地點外約60公尺處（即
      約相當舉發員警當日攔查點與交通號誌間距離），仍可清
      楚辨識交通號誌之燈號及路口情形，並無燈號亮度微弱難
      以辨識之情形，況證人乙○○亦證稱異議人並未當場就舉
      發事實有所爭執，且當場簽收舉發單，而異議人亦自承並
      未當場就違規事實表示不服而於舉發單上簽名，衡諸常情
      ，異議人既係考領有汽車駕駛執照，並實際參與道路交通
      運作之人，自應深知若遭舉發行經有燈光號誌管制之交岔
      路口闖紅燈並經裁處成立，將受有一定額度罰鍰之不利益
      ，若其確係無闖紅燈之違規行為，自應於受舉發時即刻向
      舉發員警反應，且證人乙○○證稱曾當場告知現場有攝影
      紀錄（該攝影紀錄，未經舉發機關保存），然異議人並未
      當場觀看表示意見、即時反應，避免遭受罰鍰之不利益，
      並於舉發單上簽名，足認異議人於受舉發時，係認同員警
      之舉發之事實為真，又異議人未能提供其他可資調查之事
      證，以佐證其所辯之內容，是其所辯顯均係事後卸責狡飾
      之詞，不足採信。
（三）再異議人主張本件不無舉發員警因目視狀況下誤判之可能
      性，然本件遭舉發時間為上午11時，天色明亮，視線應為
      良好，且舉發員警為執行交通、治安勤務之公務員，其觀
      察程度自較一般人更為專注，應無誤認之可能，且於位於
      違規地點外約60公尺處（即約相當舉發員警當日攔查點與
      交通號誌間距離），仍可清楚辨識交通號誌之燈號及路口
      情形，已如前述，本院亦查無任何證據足資證明員警有捏
      造事實違法取締之情事，則執勤員警本其維護交通秩序、
      安全職責所為之舉發，自應受到合法、正確之推定，是異
      議人上開辯詞，即難採信。本件事證明確，異議人之違規
      行為堪予認定。
五、綜上所述，本件異議人確有行經有燈光號誌管制交岔路口闖
    紅燈之違規行為，原處分機關因而依修正前道路交通管理處
    罰條例第53條第1 項、第63第1 項第3 款及違反道路交通管
    理事件統一裁罰基準表規定，裁處受處分人罰鍰2,700 元，
    並記違規點數3 點，經核無不合，異議人之聲明異議，為無
    理由，應予駁回。
六、據上論斷，應依道路交通案件處理辦法第19條，裁定如主文
    。
中    華    民    國    97    年    12    月    17    日
                  交通法庭  法  官  李毓華
以上正本證明與原本無異。
如不服本裁定，應於裁定送達後5日內向本院提出抗告狀。
中    華    民    國    97    年    12    月    17    日
                            書記官  陳美利


司法院資訊處製作；財團法人民間司法改革基金會備份。
